【裁判字號】    97,交聲,298
【裁判日期】    970225
【裁判案由】    聲明異議
【裁判全文】
臺灣彰化地方法院交通事件裁定         97年度交聲字第298號
聲  請  人
即受處分人  甲○○
上列異議人即受處分人因違反道路交通管理處罰條例案件，對於
交通部公路總局臺中區監理所彰化監理站97年1 月8 日彰監四字
第裁64-Z00000000號處分不服，聲明異議，本院裁定如下：
    主  文
異議駁回。
    理  由
一、聲明異議意略以：異議人甲○○於違反交通規定當時，因接
    獲家父在高雄長庚醫院病危通知，心神恍惚而違反交通規則
    ，被攔下開罰單，而家父在之後三天過世，伊因心情複雜而
    忘了被開罰單一事，懇請免了加倍罰鍰等語而提出異議。
二、按汽車行駛於高速公路或設站管制之道路，而不遵管制之規
    定者，處汽車駕駛人新臺幣3 千元以上6 千元以下罰鍰。修
    正前道路交通管理處罰條例第33條第1 項定有明文。
三、次按行為後法律或自治條例有變更者，適用行政機關最初裁
    處時之法律或自治條例。但裁處前之法律或自治條例有利於
    受處罰者，適用最有利於受處罰者之規定，行政罰法第5 條
    定有明文；此所謂「行政機關最初裁處」之時點，係指有權
    裁處之行政機關為第一次裁處時，其性質為實體法上之行政
    處分。又道路交通管理處罰條例所定之罰鍰、吊扣證照、記
    點等裁罰，本屬行政罰之性質，自有行政罰法前開條文規定
    之適用。本件受處分人於92年2 月28日為本件違規行為後，
    與本件相關之道路交通管理處罰條例第33條第1 項：「汽車
    行駛於高速公路或設站管制之道路，而不遵管制之規定者，
    處汽車駕駛人新臺幣3 千元以上6 千元以下罰鍰。」之規定
    ，已於94年12月28日修正公布，並於95年7 月1 日施行，該
    條修正為「汽車行駛於高速公路、快速公路或設站管制之道
    路，不遵使用限制、禁止、行車管制及管理事項之管制規則
    而有下列行為者，處汽車駕駛人新臺幣3 千元以上6 千元以
    下罰鍰：一、行車速度超過規定之最高速限或低於規定之最
    低速限。三、未依規定行駛車道。」，觀諸修正前後處罰之
    要件及罰鍰之金額均未變動，僅為處罰要件之具體法條化，
    參照上開說明，本件即符合行為後法律有變更之情形，經比
    較新舊法之結果，並無修正後之法律較有利於行為人之情形
    ，自應適用修正前道路交通管理處罰條例第33條第1 項之規
    定。
四、末按行為人有違反道路交通管理處罰條例之情形者，應填製
    舉發違反道路交通管理事件通知單，並於被通知人欄予以勾
    記，當場舉發者，應填記駕駛人或行為人姓名、性別、出生
    年月日、地址、身分證統一號碼及車主姓名、地址、車牌號
    碼、車輛種類。被查獲之駕駛人或行為人為受處分人時，應
    將該通知單填記後交付該行為人簽名或蓋章收受之；拒絕簽
    章者，並記明其事由，視為已收受；受處分人非該當場被查
    獲之行為人或駕駛人時，除應填寫駕駛人或行為人資料外，
    並應填載查明受處分人資料，再交付被查獲之行為人代收。
    但駕駛人或行為人未滿14歲或拒絕代收者，舉發機關應另行
    送達之。違反道路交通管理事件統一裁罰基準及處理細則第
    11條第1 項第1 款亦有明文。
五、經查：異議人即受處分人甲○○駕駛車號YP-4147 號自用小
    客車，於92年2 月28日下午5 時15分行駛國道一號高速公路
    273 至270 公里北上車道處，因「超速行駛」及「不依規定
    任意變換車道違規」，為執勤警員當場舉發，並在掣開之違
    規舉發單上填記上開自小客車駕駛人即異議人資料，並由駕
    駛人即異議人「甲○○」簽名收受，此有內政部警政署國道
    公路警察局違反交通管理事件通知單影本1 紙在卷可稽，且
    為異議人所不爭執，足見異議人駕駛之上開自小客車，於前
    述時、地，確有「超速行駛」及「不依規定任意變換車道」
    之違規事實，應堪認定。且該舉發單於舉發當場確已合法交
    由異議人收受，應認已完成合法送達予異議人之程序，而異
    議人於合法收受上開舉發單後，未於上開舉發單所訂之應到
    案日期即92年3 月15日繳納罰鍰，從而，原處分機關就上開
    違規之2 事實，對於本件異議人均處以最高額之罰鍰，經核
    於法尚難認為有何違誤。至異議人雖以伊父親於當時病危，
    故無心繳納罰鍰，並非故意等語置辯，此情雖值同情，惟並
    非法律上得以異議之理由。從而，原處分機關據以援引上開
    規定，裁處罰鍰新臺幣12,000元，核無不當。本件異議為無
    理由，應予駁回。
六、據上論斷，應依道路交通管理處罰條例第87條第2項、道路
    交通案件處理辦法第19條，裁定如主文。
中    華    民    國    97    年    2     月    25    日
                              交通法庭法  官  黃齡玉
以上正本證明與原本無異
如不服本裁定，應於裁定送達後5日內向本院提出抗告狀。
中    華    民    國    97    年    2     月    25    日
                                      書記官  施嘉玫


司法院資訊處製作；財團法人民間司法改革基金會備份。
